臺灣新竹地方法院刑事判決　　　　　　　　　　　　　九十二年度訴字第四五二號
　　公　訴　人　臺灣新竹地方法院檢察署檢察官
　　被　　　告　甲○○
　　選任辯護人　曾國龍律師
右列被告因誣告案件，經檢察官提起公訴（九十二年度偵續字第二六號），本院判決
如左：
    主  文
甲○○意圖他人受懲戒處分，向該管公務員誣告，處有期徒刑伍月。緩刑貳年。
    事  實
一、甲○○於民國九十一年八月十一日凌晨二時四十分許，駕駛車號ＥＵ－六六六二
    號、業已改裝平衡桿及加裝白色車燈之自小客車，行經新竹市○○路○段「金山
    家具行」前，遭在該地執行勤務之新竹市警察局第一分局警員戊○○攔車稽查並
    掣製新竹市警察局竹市警交字第Ｅ00000000號舉發違反道路交通管理事
    件通知單告發，甲○○因而與戊○○發生嚴重爭執，戊○○遂執攝影機現場錄影
    其與甲○○發生口角紛爭之經過，故同日凌晨二時四十分至五十分許，雖有鍾添
    鳴駕駛車號ＫＮ－四一○六號自小客車行經上開地點，但戊○○實無暇分身處理
    ，而是由現場另名警員丁○○負責攔查無訛後放行。事後甲○○不滿戊○○開單
    舉發其二項交通違規事由，又懷疑前述ＫＮ－四一○六號自小客車與其上開車輛
    似有相同之違規情形，但卻得以未開單駛離，新竹市警察局之警員對於新竹市民
    或來自外地之汽車駕駛，似有不平等之處遇，因而心生不滿，雖甲○○明知戊○○警員當時並未向其索賄，亦未另行盤查ＫＮ－四一○六號自小客車，更無接受
    鍾添鳴之賄賂而縱放鍾添鳴，竟意圖使戊○○受懲戒處分，於九十一年八月二十
    一日，自行繕打「陳情書與檢舉函」，並於九十一年八月二十一日至同年月二十
    六日間之某日寄達提出予新竹市政府政風室，該「陳情書與檢舉函」內記載：「
    ．．說明一、陳情：本人於九十一年八月十一日凌晨約二時十五分許於東大路三
    段遭遇戊○○（以下簡稱劉君，如附件一）等五名警員執行臨檢勤務，本人態度
    十分配合，拿出駕照、行照等證件查核‧‧怎知劉君企圖索賄貳仟元整，本人不
    從，百般刁難之下開了一張二罰之違規罰單。後來經地方居民得知，該區在實行
    防飆車勤務，且警員常有手腳不乾淨之行為，但本人車輛並無不法改裝排氣管、
    避震器、引擎等，如何能飆車？或因本人不願行賄就該死被罰？．．二、檢舉：
    有關警員戊○○（下稱劉君）涉嫌收賄、包庇、瀆職。在劉君開完罰單後仍繼續
    執行臨檢，相差不到三分鐘隨即攔到一輛車號ＫＮ─四一○六（如附件三），劉
    君在駕駛座旁，本人在車前見到駕駛人疑似拿了不明物品（疑似金錢）於劉君，
    打了聲招呼隨即離去，此景令人懷疑劉君是否收賄，或同為警務人員涉嫌包庇，
    實令人懷疑？．．只因本人為台北市民，又不願行賄，即遭不肖員警開單告發。
    希經貴處詳加處理查證．．」；之後甲○○承前同一使戊○○受懲戒處分之意圖
    ，接續於九十一年十月十一日繕打「陳情書」，並於九十一年十月十二日自行寄
    送提出予監察院，且將前述交予新竹市政府政風室之「陳情書與檢舉函」作為陳
    證一，此一向監察院提出之「陳情書」內記載：「．．貳、細觀陳證一陳情書與
    檢舉函內容，可知陳情人前檢舉被檢舉人戊○○違法者，有一、涉嫌收賄，二、
    包庇，三、瀆職‧‧確實可還原之真相為：‧‧二、該車（即ＫＮ─四一○六號
    自小客車）確亦經被檢舉人戊○○所親自攔下‧‧竟無故縱放之‧‧再於現場見
    到駕駛人疑似拿了不明物體予被檢舉人戊○○‧‧肆、綜而言之，本案陳情人所
    指訴被檢舉人戊○○如（陳證一陳情書與檢舉函）之所有事項及所有申告內容，
    確屬有據並非出於憑空捏造．．」。
二、案經戊○○訴由臺灣新竹地方法院檢察署檢察官偵查起訴。
    理  由
一、訊據被告甲○○對於右揭誣告事實，已於本院審理時坦白承認。又九十一年八月
    十一日凌晨二時四十分許遭告訴人戊○○攔查時，與被告同乘一車、斯時即為男
    女朋友關係、現為被告配偶之證人丙○○，於偵訊中結證稱：當天告訴人戊○○
    在對被告開罰單之前，伊沒有見到或聽到告訴人戊○○向被告索賄（見九十二年
    度偵續字第二六號卷第十九頁），衡酌證人丙○○與被告之關係顯然較為親密，
    且當時共乘一車同遭攔下，仍證稱未曾與聞告訴人戊○○向被告索賄，其之證詞
    ，信無偏頗，至屬可採。其次，證人即ＫＮ─四一○六號自小客車之駕駛鍾添鳴
    於偵訊中證稱：其於右開時地遭警攔下後，提出駕駛執照、行車執照供警查看，
    並無警員向其索賄（見九十二年度偵續字第二六號卷第十九頁）；證人即一同執
    行勤務之警員丁○○、賴宏昌於偵查中亦均證述：當時告訴人戊○○並未對證人
    鍾添鳴實施臨檢，亦未靠近證人鍾添鳴之車輛，而是由證人丁○○負責攔查，從
    被告提供之照片中亦可看出站在ＫＮ─四一○六號自小客車旁之警員是證人丁○○（見九十二年度偵續字第二六號卷第十九、二十、七十頁）；且從卷附告訴人
    戊○○提出之現場錄影帶、公訴人就該錄影帶之勘驗筆錄與被告所提告訴人戊○○操作攝影機之照片可知，告訴人戊○○當時係手持攝影機，就其與被告之言語
    爭執往來以及ＥＵ－六六六二號自小客車違規處全程攝影蒐證，告訴人戊○○與
    被告二人間之距離近在咫尺，告訴人戊○○確未靠近過ＫＮ─四一○六號自小客
    車，更遑論接受證人鍾添鳴之賄賂而縱放之。第查，由卷附告訴人戊○○提出之
    現場錄影帶、該錄影帶之勘驗筆錄亦可得悉，斯時被告與告訴人戊○○發生激烈
    爭執，倘告訴人戊○○於開單告發前曾向被告索賄而為被告拒絕，被告對此嚴重
    影響警察風紀之事，豈有不在告訴人戊○○攝影蒐證時立刻說穿之理，然被告當
    時對索賄一事隻字未提，僅不斷爭辯告訴人戊○○不應開單告發。綜上各情，堪
    信告訴人戊○○並未向被告索賄，亦未另行盤查ＫＮ－四一○六號自小客車，更
    無接受證人鍾添鳴之賄賂而予以縱放，被告均明知此事，但卻於前述時地接續向
    新竹市政府政風室、監察院提出誣告，其犯行洵堪認定，應予依法論科。
二、按「新竹市警察局置局長一人，承市長之命，兼受內政部警政署之指揮監督‧‧
    」，新竹市警察局組織規程第二條定有明文，則新竹市政府與新竹市警察局之間
    具有行政上之隸屬或監督關係。次按，新竹市政府政風室對於受理之檢舉案件，
    涉有刑責者，移送檢查機關或司法調查機關依法處理；涉有行政責任者，依有關
    規定作行政處理；查非事實者，予以澄清，亦為政風機構人員設置條例施行細則
    第六條第三項第三款所規定。監察院則職司全國公務人員之彈劾、糾舉權，監察
    法第十九條規定甚明。承上說明，新竹市政府政風室、監察院自均屬刑法第一百
    六十九條第一項所定之「該管公務員」。核被告甲○○所為，係犯刑法第一百六
    十九條第一項之誣告罪；其雖分向新竹市政府政風室、監察院誣告，仍屬一個誣
    告犯意下一行為之數個動作，為接續犯。又核被告誣告告訴人戊○○之內容，係
    誣指告訴人戊○○涉犯貪污治罪條例之罪，應依貪污治罪條例第十六條第一項之
    規定加重其刑。爰審酌被告係二專畢業，學識屬於上乘，向來任職於台北市政府
    環保局，更應了解誣指公務員索賄、貪瀆，係何等嚴重之事，卻因一時衝動即貿
    然誣告，造成國家公權力機關偵查、懲戒之無端浪費，並使告訴人戊○○承受心
    理上、工作上之重大壓力與困擾，實屬不該，惟犯後業已坦認犯行，除當庭獲得
    告訴人戊○○之諒解外，並以書面向新竹市○○○道歉，有「聲明道歉啟示」暨
    掛號郵件回執在卷可按，兼衡被告素行良好，前無任何刑事紀錄，有臺灣高等法
    院被告全國前案紀錄表附卷可查，具有正當職業等一切情狀，量處如主文所示之
    刑。又如前所述，被告前未曾受有期徒刑以上之刑之宣告，有上開臺灣高等法院
    被告全國前案紀錄表存卷足憑，其經此偵審教訓已足資警惕，信無再犯之虞，爰
    併諭知緩刑二年，以啟自新。
據上論斷，應依刑事訴訟法第二百九十九條第一項前段，刑法第一百六十九條第一項
、第七十四條第一款，判決如主文。
本案經檢察官乙○○到庭執行職務。
中      華      民      國    九十三    年      五      月      五      日
                                臺灣新竹地方法院刑事第五庭
                                    審判長法  官  陳健順
                                          法  官  楊惠芬
                法  官  李珮瑜
右正本證明與原本無異。
如不服本判決，應於判決送達後十日內向本院提出上訴狀（應附繕本），上訴於臺灣
高等法院。
                                          書記官  龔紀亞
中      華      民      國    九十三    年      五      月      五      日
附錄論罪科刑法條全文：
刑法第一百六十九條第一項：
意圖他人受刑事或懲戒處分，向該管公務員誣告者，處七年以下有期徒刑。
